臺灣高等法院民事判決　　　　　　　 99年度金上更(三)字第2號
上　訴　人　兆豐證券股份有限公司
　　　　　　券股份有限公司）
法定代理人　簡鴻文
訴訟代理人　楊北辰
　　　　　　黃國恩
被　上訴人　張乃
訴訟代理人　陳在源律師
上列當事人間損害賠償事件，上訴人對於中華民國94年2月21日
臺灣臺北地方法院93年度金字第46號第一審判決提起上訴，並為
訴之追加，經最高法院第三次發回更審，本院於100年5月3日言
詞辯論終結，判決如下：
    主  文
上訴、追加之訴及其假執行之聲請均駁回。
第二審、發回前第三審及追加之訴訴訟費用由上訴人負擔。
    事實及理由
一、按第二審訴之變更或追加，非經他造同意，不得為之。但民
    事訴訟法第255條第1項第2款至第6款情形，不在此限；同法
    第446條第1項定有明文。本件上訴人於原審及發回本院更審
    前上訴審主張被上訴人原擔任上訴人埔墘分公司(下稱埔墘
    分公司)之經理人，違背證券商管理規則及職務上之注意、
    忠實義務，致上訴人受有損害，依公司法第23條第1項、民
    法第544條及第184條第1項之規定，請求被上訴人負損害賠
    償責任。嗣上訴人於發回前本院更(一)審，並以同一聲明追加
    依民法第113條之規定，請求被上訴人損害賠償(見本院更(一)
    卷第25頁、本院更(三)卷第73頁反面)。雖為被上訴人所不同
    意，惟上訴人追加之訴與原訴之主要爭點有其共同，各請求
    利益之主張在社會生活上可認為關連，而就原請求之訴訟及
    證據資料，於審理繼續進行在相當程度範圍內具有一體性，
    得期待後請求之審理予以利用，俾先後兩請求同一程序得加
    以解決，避免重複審理，進而為統一解決紛爭者，符合民事
    訴訟法第255條第1項第2款請求之基礎事實同一情事，依同
    法第466條但書規定，應予准許。
二、上訴人主張：其自民國92年2月7日正式佈達被上訴人擔任埔
    墘分公司之經理人，被上訴人並已實際執行經理人之職務。
    而訴外人吳俐儒、范中秋、益展投資股份有限公司及益廣投
    資股份有限公司（下稱吳俐儒等4人）為埔墘分公司之客戶
    ，與埔墘分公司訂有「委託買賣證券受託契約書」，並開設
    575-9、577-5、716-8、719-4有價證券買賣帳戶，委託上訴
    人於證券集中交易市場買賣有價證券，惟上訴人評估吳俐儒
    等4人之投資能力，依「徵信與額度審核表」所示，吳俐儒
    等4人單日買賣最高額度均僅有新台幣(下同)500萬元。詎吳
    俐儒等4人於92年3月4日委託埔墘分公司買進久津股份有限
    公司股票（下稱久津股票）共4,854張，金額分別為3,867萬
    7,178元、3,415萬9,800元、3,867萬7,178元、3,867萬7,17
    8元(下稱久津4,854張股票) ，被上訴人對於吳俐儒等4人遠
    超過其單日買賣最高額度之委託買賣，依據證券商管理規則
    及其職務上之注意與忠實義務，本應拒絕受託買賣，然其竟
    仍指示營業員鄭惠靜以電腦強制輸入下單，導致上訴人因吳
    俐儒等4人嗣未如期履行交割義務，乃按「台灣證券交易所
    股份有限公司營業細則」第91條規定，向證交所申報違約並
    代為辦理交割手續，於次一營業日開始在集中市場委託他證
    券經紀商處理違約之久津4,854張股票，惟久津股票當日有
    多家證券商同時申報違約，連續多日跌停重挫，且已下市，
    上訴人根本無法賣出久津股票，因而造成上訴人損失高達1
    億5,019萬1,334元。爰依公司法第23條第1項、民法第55  4
    條、第184條第1項規定，另以同一聲明追加訴訟標的依民法
    第113條規定，先一部請求1,000萬元之損害賠償，及自起訴
    狀繕本送達翌日起至清償日止按週年利率百分之五計算之利
    息，並保留擴張訴之聲明之權利。原審判決上訴人敗訴，上
    訴人聲明不服提起上訴，經本院上訴審、更(一)審廢棄原判決
    ，分別改判上訴人全部勝訴、部分勝訴(被上訴人應給付上
    訴人700萬元本息），本院更(二)審判決上訴人之上訴及追加
    之訴均駁回。上訴人聲明不服提起第三審上訴，經最高法院
    廢棄發回本院更審。上訴聲明：原判決廢棄。被上訴人應給
    付上訴人1,000萬元，及自起訴狀繕本送達翌日起至清償日
    止，按週年利率百分之五計算之利息。並陳明願供現金或同
    面額之兆豐國際商業銀行可轉讓定期存單為擔保，請准宣告
    假執行。
三、被上訴人則以：其雖於92年3月甫至埔墘分公司上班，惟營
    業牌照尚留在寶來證券股份有限公司（下稱寶來證券公司）
    ，因此被上訴人於吳俐儒等4人違約交割時尚非埔墘分公司
    經理人，兩造於斯時尚未有委任關係。另吳俐儒等4人之單
    日買賣最高額度均為4,000萬元，上訴人主張其評估吳俐儒
    等4人「徵信與額度審核表」單日買賣最高額度均各僅有500
    萬元，並非事實，且久津股票係因「多家」證券商同時申報
    違約而多日跌停重挫，嗣後下市，並非因吳俐儒等4人違約
    交割所致。縱令被上訴人對於吳俐儒等4人之徵授管理以及
    受託買賣予以核准，亦已盡善良管理人注意義務，並無故意
    過失可言，且被上訴人同意委託買賣之行為，並非通常會造
    成久津股票下市導致上訴人損害之結果，故被上訴人之行為
    與上訴人之損害間並無因果關係。又上訴人未聽從被上訴人
    之建議即時將久津股票反向賣出，就損害之擴大亦與有過失
    ，應予以酌減等語，資為抗辯。答辯聲明：上訴駁回。如受
    不利判決，願供擔保請併為免予假執行之宣告。
四、兩造不爭執事項（見本院卷第45頁反面）：
  (一)上訴人主張吳俐儒等4人為其埔墘分公司之客戶，分別與該
    分公司簽訂「委託買賣證券受託契約」，並依序開設575-9
    、577-5、716-8、719-7有價證券買賣帳戶，委託上訴人於
    證券集中交易市場買賣有價證券。吳俐儒等4人於92年3月4
    日分別委託埔墘分公司買進久津股票共4,854張，金額分別
    為3,867萬7,178元、3,415萬9,800元、3,867萬7,178元、3,
    867萬7,178元，由被上訴人指示埔墘分公司營業員鄭惠靜囑
    輸單組長黃素蓮以電腦強制輸入下單。
  (二)吳俐儒等4人未如期履行交割義務，致上訴人依證交所營業
    細則第91條規定向證交所申報違約，並代為辦理交割手續。
    吳俐儒等4人發生違約交割後，久津股票已於92年5月12日起
    停止在證券集中交易市場買賣，並自同年6月18日起終止其
    有價證券上市。以上事實，有上訴人提出委託買賣證券受託
    契約、合併買賣報告書暨交割憑單、倍利國際綜合證券公司
    92 年3月7日倍證字第828號函、違約損失清單、匯款回條、
    請款單、轉帳傳票、證交所每日新聞搞摘錄為證（見原審卷
    第11頁至第19頁、第22頁至第24頁、本院上訴卷第122頁至
    第126頁）。
五、上訴人主張其於92年2月7日正式佈達被上訴人擔任埔墘分公
    司之經理人，並已實際執行經理人之職務，雖尚未依公司法
    完成經理人登記，仍無礙於上訴人已委任被上訴人處理事務
    ，兩造間具有委任契約關係。另上訴人評估吳俐儒等4人單
    日買賣最高額度均僅有500萬元。詎吳俐儒等4人於92年3月4
    日委託埔墘分公司買進久津股票共4,854張，遠超過其單日
    買賣最高額度之委託買賣，被上訴人依據證券商管理規則及
    其職務上之注意與忠實義務，本應拒絕受託買賣，然其竟仍
    指示營業員鄭惠靜以電腦強制輸入下單，導致上訴人因吳俐
    儒等4人嗣未如期履行交割義務，而受有1億5,019萬1,334元
    損害。惟為被上訴人否認，並以前揭情詞置辯，查：
  (一)被上訴人於92年3月4日是否已為埔墘分公司經理人，與上訴
    人間是否有委任關係？
  1.按稱經理人者，謂由商號之授權，為其管理事務及簽名之人
    ，民法第553條第1項定有明文。又股份有限公司得依章程規
    定置經理人，其委任、解任及報酬，應由董事會以董事過半
    數之出席，及出席董事過半數同意之決議行之，90年11月12
    日修正之公司法第29條第1項第3款定有明文。是股份有限公
    司經理人之委任、解任及報酬，若未依上開公司法規定為之
    ，自不生公司法上經理人委任、解任及約定報酬之效力(最
    高法院91年度台上字第1432號裁判意旨參照)。
  2.上訴人主張其於92年2月7日即正式佈達被上訴人擔任埔墘分
    公司之經理人，並已實際執行經理人之職務云云，固據被上
    訴人於原法院92年度重訴字第330號上訴人訴請陳昱銍等損
    害賠償事件中（下稱另案）陳證：其在上訴人埔墘分公司擔
    任經理人，92年2月7日佈達當天有宴客等語（見另案卷第15
    8頁），且證人鄭惠靜、營業員組長彭永智、鄭惠靜之客戶
    吳木林於另案證稱：被上訴人有經佈達擔任上訴人埔墘分公
    司經理人等情（見另案卷第97頁、第137頁）。惟上訴人於
    吳俐儒等4人92年3月4日在埔墘分公司買進久津股票時，尚
    未依90年11月12日修正之公司法第29條第1項第3款之規定，
    將委任被上訴人為埔墘分公司經理人之人事案提經董事會決
    議，且本件發生違約交割時，被上訴人之營業牌照仍在寶來
    證券公司，埔墘分公司對外相關文件，名義上仍以前任經理
    人陳昱銍之名義發文，此為上訴人所不爭（見本院更(一)審卷
    第25頁、更(二)審卷第111頁），且被上訴人係因時任上訴人
    公司業務副總經理督導埔墘分公司之陳泉鑫令被上訴人至埔
    墘分公司擔任經理人職務，此經被上訴人於另案陳證在卷（
    見另案卷第159頁)，併參酌證人陳泉鑫亦證稱：被上訴人當
    時並非掛牌經理人（尚未申請核准），經理人應為陳昱銍。
    被上訴人若有掛牌，可能就違反公司規定，故分層負責表、
    稽核表都是陳昱銍的章，因陳昱銍不再是經理人，但牌仍在
    ，須等到新的經理人掛牌才換章等語（見本院更(一)卷第70頁
    背面、第71頁反面、本院更(二)卷第83頁背面），足認上訴人
    於92年3月4日尚未依公司法前揭規定委任被上訴人為埔墘分
    公司之經理人，被上訴人無為上訴人埔墘分公司以經理人名
    義簽名之權限，兩造間自不生公司法上經理人委任之效力。
  3.又稱委任者，謂當事人約定，一方委託他方處理事務，他方
    允為處理之契約，民法第528條定有明文。本件被上訴人雖
    尚未依公司法規定完成經理人之登記，非公司法上所謂之經
    理人，已如前述，然此不影響上訴人得委任被上訴人處理一
    定事務，依私法自治契約自由原則，兩造間仍得成立委任契
    約關係。被上訴人自上訴人於92年2月7日佈達後，即於埔墘
    分公司處理事務，凡埔墘分公司請事、病假及強制下單必須
    先經過被上訴人核簽後，再送予陳泉鑫做最後決定，即吳俐
    儒等4人92年3月4日亦係由被上訴人指示營業員鄭惠靜囑輸
    單組長黃素蓮強制下單買進久津股票，此為被上訴人所不爭
    （見另案卷第158頁)，且證人陳泉鑫亦證稱：伊當時負責督
    導埔墘分公司，公司業務上對分公司有任何業務上的指示，
    是向被上訴人為之。但本件違約事情，如果是伊的話，伊會
    問陳昱銍客戶的信用狀況、財務狀況等，然後再向被上訴人
    下指示（見本院更(二)卷第85頁反面、第86頁）。顯見陳泉鑫
    就埔墘分公司之業務係直接向被上訴人指示，如被上訴人當
    時未實際執行經理人範圍之職務，陳泉鑫自不可能有指示強
    制下單之權限，陳泉鑫亦不可能就埔墘分公司之業務逕向被
    上訴人指示，堪認被上訴人於92年2月7日佈達後，已受委任
    實際處理埔墘分公司經理人範圍之職務，而與上訴人成立民
    法上之委任關係至明。至被上訴人斯時之營業牌照仍掛在寶
    來證券公司，埔墘分公司之對外相關文件，雖仍以前任經理
    人陳昱銍之名義發文，亦不影響被上訴人與上訴人間就埔墘
    分公司經理人職務範圍事務有委任關係存在之認定。
  (二)上訴人委任被上訴人強制下單之權限為何？
  1.上訴人另主張埔墘分公司經理人強制下單之權限僅3,000萬
    元，惟被上訴人受委任處理事務，明知吳俐儒等4人各自委
    託買進金額已遠超過其單日買賣最高額度，竟仍指示放行，
    顯違反受任人之注意義務，逾越權限，依民法第544條、公
    司法第23條之規定，自應就上開四人違約交割之金額負損害
    賠償責任等語。惟為被上訴人否認，並抗辯稱：上訴人未告
    知其強制下單權限為何？且內控程序作業表第4頁「其他設
    控欄」記載分公司經理人依單日買賣最高額度之權限為5,00
    0萬元，是以被上訴人可核准單日買賣最高額度為5,000萬元
    ，且吳俐儒等4人當日買賣最高額度各為4,000萬元等語。
  2.上訴人主張埔墘分公司營業時段盤中交易時，客戶委託證券
    公司買賣股票進行下單，若客戶單日買賣最高額度超過其交
    易上限時，電腦旋即顯示，營業員無法為該客戶下單買賣，
    營業員須經分級主管同意後，始可為超過單日買賣最高額度
    之客戶操作強制下單按鍵，受託買賣證券等情（見本院更(一)
    審卷第117頁至第118頁）。經查，吳俐儒等4人於92年3月4
    日單日買賣最高額度均僅有500萬元，有上訴人提出審核表
    在卷可稽（見原審卷第51頁、第54頁、第57頁、第60頁），
    且證人鄭惠靜亦證稱：其確定客戶下單購買久津股票額度超
    過500萬元，因下單500萬元電腦即會被鎖住，當日伊請主管
    即被上訴人過來，被上訴人說可以強制下單等語（見另案卷
    第95頁）。是以上訴人主張吳俐儒等4人於92年3月4日下單
    買進久津股票時，上訴人埔墘分公司之電腦確有鎖住無法下
    單，嗣經被上訴人指示強制下單，始完成交易，應可採信。
  3.上訴人另主張埔墘分公司經理人單日可核准之最高額限為3,
    000萬元，固舉證人即任職上訴人公司稽核之王郁卿證稱：
    超過500萬元經理人要核准，要客戶補財力證明，超過500萬
    元到3,000萬元，經理人可以評估核准，超過3,000萬元就要
    往上報，由督導蓋章等語（見本院金上卷第131頁），且提
    出內控程序作業表為證（見本院更(二)卷第67頁至第75頁）。
    惟上訴人分公司經理人之權限範圍，依上訴人提出上開內控
    程序作業表第6頁固記載：「1.委託申報單筆買賣逾200交易
    單位且逾新台幣1000萬元者。2.委託申報多筆買賣逾300交
    易單位且逾新台幣2000萬元者。」等語（同上卷第72頁）。
    但本件上訴人未依上開修正之公司法第29條第1項第3款規定
    完成委任為上訴人埔墘分公司之經理人之程序，無為上訴人
    埔墘分公司以經理人名義簽名之權限，而係由埔墘分公司督
    導陳泉鑫代表上訴人委任被上訴人執行埔墘分公司公司經理
    人職務範圍，已如前述，且兩造就其間委任關係，被上訴人
    之權限為何，並未訂立書面契約，此為兩造所不爭（見本院
    更(三)卷第45頁反面) ，故上訴人委任被上訴人處理埔墘分公
    司事務之權限範圍，是否確為內控程序作業表所載經理人權
    限範圍，即非無疑。且徵諸上訴人業務副總經理督導埔墘分
    公司之陳泉鑫證稱：前未曾見過該內規表，上訴人沒有告知
    經理人權限為何等語（見本院更(一)卷第72頁、更(二)卷第82頁
    反面) 。參以依前揭內控程序作業表第5頁第8點記載：「各
    營業員對往來金額較鉅且受託買賣達一定金額以上客戶，應
    填寫受託買賣金額分層負責表，逐級報請負責主管批准，在
    核准額度內進行交易。分公司受託買賣金額分層負責表所列
    各級金額，得由總公司授權分公司負責人簽認，惟應依職務
    授權及代理人制度，建立管理控制作業」等語。而本件吳俐
    儒等4人下單時所填分層負責表，依證人陳泉鑫證稱：「規
    範是下單都要填。因為我們當過經理人都會知道有一張分層
    負責表，裡面有標明額度。……(分層負責表當時有無需要
    被上訴人張乃以經理人或是其他職銜蓋章？) 他沒有掛牌
    ，不能蓋章，所以不會有他的章。……(在這種情形下，被
    上訴人張乃有無看到分層負責表?)他不用蓋章，應該是不
    會看到，但實際上有無拿給他看，我不瞭解。」等語(見本
    院更(二)卷第84頁正、反面) 。參酌上訴人自陳客戶下單超過
    單日買賣最高額度上限時，電腦旋即顯示，營業員無法為該
    客戶下單買賣，營業員須經分級主管同意後，始可為超過單
    日買賣最高額度之客戶操作強制下單按鍵，受託買賣證券（
    見本院更(一)審卷第117頁至第118頁）。則吳俐儒等4人當日
    下單超過500萬元單日買賣最高額度上限時，倘上訴人公司
    內部控制被上訴人之權限僅3,000萬元以下，則營業員鄭惠
    靜徵得分級主管同意者應係陳泉鑫，核非鄭惠靜於徵得被上
    訴人同意強制下單即可放行。詎鄭惠靜竟於徵得被上訴人同
    意後即下單放行，益證上訴人主張被上訴人僅有3,000萬元
    權限云云，殊屬無據。被上訴人抗辯稱其未曾見過內控程序
    作業表，上訴人未告知其權限範圍為何，堪可採信。是以上
    訴人既未能證明其與被上訴人訂立委任契約時，約定被上訴
    人之權限範圍為何，其依據該公司內控程序作業表所載前揭
    內容，主張被上訴人執行埔墘分公司經理人權限為3,000萬
    元云云，不足為採。
  3.按受任人因處理委任事務有過失，或因逾越權限之行為所生
    之損害，對於委任人應負賠償之責，民法第544條定有明文
    。公司負責人應忠實執行業務並盡善良管理人之注意義務，
    如有違反致公司受有損害者，負損害賠償責任，公司法第23
    條第1項定有明文。本件被上訴人受上訴人委任執行上開包
    括對於客戶之徵信作業與管理之職務，於吳俐儒等4人92年3
    月4日當日下單買賣額度超過3,000萬元時，原打電話徵詢陳
    泉鑫意見，因陳泉鑫在開會，故經徵詢仍在上訴人埔墘分公
    司掛牌任經理人之陳昱銍後，即指示營業員強制下單，又下
    單當時的資料，係蓋用陳昱銍的印章等情，此經被上訴人陳
    明在卷，並為上訴人所不爭，且上訴人於另案亦同此主張（
    見另案卷第119頁、第153頁、本院卷第148頁反面)。而上訴
    人就被上訴人強制下單權限在3,000萬元以下，未能舉證以
    明其實，且上訴人於另案曾自陳吳俐儒等4人為陳昱銍長久
    經營之客戶，有關吳俐儒等4人之信用狀況，陳昱銍知之最
    稔，是否接受客戶下單，皆為其就客戶往來之投資能力及信
    用狀況而為核准與否決定，絕非不熟悉甚至不認識客戶之被
    上訴人可逕自決定等語（見另案卷第207頁)，徵諸證人即督
    導陳泉鑫亦證稱：「吳俐儒等4人乃久津股票公司派，是陳
    昱銍接的單，因他是原先的經理人，這個帳戶是他和陳麗華
    去開的，掛在那個營業員的名下伊忘了，當時有聽錄音帶是
    客戶打電話給陳昱銍說要下這四個帳戶的單。一般客戶的單
    都是比較固定的量，但公司派的單，因為有時為了做帳或是
    作價，會突然爆量，所以通常不是很正常，如交易超過信用
    額度，其實應該要拒絕，但實際上都會考慮客戶是否為公司
    派或是大戶或是往來信用很好的客戶，就會給予例外。……
    本件違約的事情，如果是我的話，我會問陳昱銍客戶的信用
    狀況、財務狀況等，然後再向被上訴人張乃下指示」等語
    （見本院更(二)卷第82頁、第86頁) 。是以被上訴人於處理本
    件吳俐儒等4人下單買賣股票之委任事務時，於電詢陳泉鑫
    未果之情形下，再徵詢仍掛牌埔墘分公司經理人，甚且熟悉
    客戶信用狀況之陳昱銍意見後強制放行，即已盡善良管理人
    之注意義務，自無過失，亦且無逾越權限情事。詎事後吳俐
    儒等4人因系爭下單違約交割，縱上訴人因而受有損害，亦
    非可歸責於被上訴人。上訴人依民法第544條、公司法第23
    條第1項規定請求被上訴人負損害賠償之責，即屬無據，不
    應准許。
  (三)被上訴人是否有依民法第113條規定負損害賠償情事？
  1.按無效法律行為之當事人，於行為當時知其無效，或可得而
    知者，應負回復原狀或損害賠償之責任，民法第113條定有
    明文。
  2.上訴人主張縱認上訴人委任被上訴人擔任埔墘分公司不合法
    ，兩造間並無委任關係存在，惟被上訴人於布達當時，就因
    其牌照尚在寶來證券公司，暫無法辦理經理人變更情事，知
    之甚稔，被上訴人依民法第113條規定，亦應負損害賠償責
    任云云。惟兩造間於吳俐儒等4人下單買受久津4,854張股票
    時有委任關係，已如前述，是以並無民法第113條規定無效
    之情事，上訴人據以請求損害賠償，即無所據，不應准許。
  (四)被上訴人是否有依民法第184條第1項前段規定負損害賠償情
    事？
  1.按因故意或過失，不法侵害他人之權利者，負損害賠償責任
    。民法第184條第1項前段定有明文。
  2.本件上訴人主張被上訴人否認擔任上訴人埔墘分公司經理，
    因之被上訴人即無任何管理權限，惟其竟故意任加干涉他人
    事務，對此所造成上訴人之損害，依民法第184條第1項前段
    之規定，亦應負侵權行為損害賠償責任云云。惟本件上訴人
    有委任被上訴人處理埔墘分公司經理人之事務，已如前述，
    是以被上訴人並無上訴人所陳故意任加干涉上訴人事務，致
    上訴人受有損害情事，上訴人據而依民法第184條第1項前段
    請求被上訴人負損害賠償之責，亦不應准許。
  (五)本件上訴人依公司法第23條第1項、民法第544條、第113條
    、第184條第1項前段規定，請求被上訴人就其所受之損害負
    賠償責任，既不應准許，則關於上訴人所受損害為何，是否
    與被上訴人之行為有因果關係，上訴人有無與有過失等爭點
    ，均無再論述之必要，附此敘明。
六、綜上所述，本件上訴人雖有委任被上訴人處理埔墘分公司屬
    經理人之事務，惟被上訴人已盡善良管理人之注意義務，既
    無過失，亦無逾越權限情事。上訴人依公司法第23條第1項
    、民法第544條、第184條第1項前段規定請求被上訴人賠償
    1,000萬元，及自起訴狀繕本送達翌日起至清償日止按週年
    利率百分之五計算之利息，為無理由，不應准許。其假執行
    之聲請亦失所附麗，應併駁回。原審為上訴人敗訴之判決，
    及駁回其假執行之聲請，即無不合。上訴意旨指摘原判決不
    當，求予廢棄改判，為無理由，應予駁回。另上訴人本於同
    一聲明，追加依民法第113條之規定，請求被上訴人賠償上
    開1,000萬本息，及假執行之聲請，亦非有理由，應予駁回
    。
七、本件事證已明，兩造其餘攻擊防禦方法及未經援用之證據，
    經本院審酌後，核與本件之結論，不生影響，爰不一一贅述
    ，附此敘明。
八、據上論結，本件上訴及追加之訴均無理由。依民事訴訟法第
    第449條第1項、第78條，判決如主文。
中    華    民    國   100    年    5     月    17    日
                  民事第八庭
                      審判長法  官  許正順
                            法  官  連正義
                            法  官  蘇芹英
正本係照原本作成。
如不服本判決，應於收受送達後20日內向本院提出上訴書狀，其
未表明上訴理由者，應於提出上訴後20日內向本院補提理由書狀
（均須按他造當事人之人數附繕本）上訴時應提出委任律師或具
有律師資格之人之委任狀；委任有律師資格者，另應附具律師資
格證書及釋明委任人與受任人有民事訴訟法第466條之1第1項但
書或第2項（詳附註）所定關係之釋明文書影本。
中    華    民    國   100    年    5     月    18    日
                          書記官  陳建邦
附註：
民事訴訟法第466條之1（第1項、第2項）：
對於第二審判決上訴，上訴人應委任律師為訴訟代理人。但上訴
人或其他法定代理人具有律師資格者，不在此限。
上訴人之配偶、三親等內之血親、二親等內之姻親，或上訴人為
法人、中央或地方機關時，其所屬專任人員具有律師資格並經法
院認為適當者，亦得為第三審訴訟代理人。